臺灣高等法院民事裁定
111年度非抗字第18號
再  抗告人  徐慶安  
代  理  人  李漢中律師
            謝佳琪律師
            陳漢笙律師
上列再抗告人因與相對人林富豪間拍賣抵押物事件，對於中華民
國110年12月28日臺灣臺北地方法院110年度抗字第342號裁定，
提起再抗告，本院裁定如下：
    主  文
再抗告駁回。
再抗告程序費用由再抗告人負擔。
    理  由
一、再抗告意旨略以：相對人以伊於民國110年6月18日以原裁定
    附表（下稱附表）一不動產（下稱系爭不動產），設定登記
    新臺幣（下同）2,000萬元之最高限額抵押權予相對人（下
    稱系爭抵押權），擔保債務人杜潔儀（下逕稱姓名）對其現
    在及將來所負借款、票據等債務之清償；嗣杜潔儀陸續向相
    對人借款共2,829萬元，並開立附表二支票（下合稱系爭支
    票）予相對人，經相對人屆期提示系爭支票，均因存款不足
    及拒絕往來戶遭退票為由，聲請拍賣抵押物。惟杜潔儀已具
    狀陳明系爭支票與相對人無關，其與相對人並非票據之直接
    前後手關係，系爭抵押權所擔保之債權是否存在顯有疑義。
    且伊與杜潔儀間就系爭不動產成立借名登記契約，伊與系爭
    抵押權所擔保之債權無涉。原法院司法事務官所為110年度
    司拍字第226號裁定（下稱系爭拍賣抵押物裁定）及原裁定
    未釐清系爭抵押權擔保債權債務關係，逕以形式審查，准許
    相對人拍賣抵押物之聲請，駁回伊抗告，顯有違誤。爰提起
    再抗告，聲請廢棄原裁定及系爭拍賣抵押物裁定，駁回相對
    人所為拍賣抵押物之聲請等語。
二、按對於抗告法院所為抗告有無理由之裁定再為抗告，僅得以
    其適用法規顯有錯誤為理由，非訟事件法第45條第3項定有
    明文。所謂適用法規顯有錯誤，係指原裁定違背法規或現存
    判例解釋，或原裁定就其取捨證據所確定之事實適用法規顯
    有錯誤而言，不包括認定事實錯誤、取捨證據失當之情形。
    次按抵押權人，於債權已屆清償期，而未受清償者，得聲請
    法院，拍賣抵押物，就其賣得價金而受清償；上開規定於最
    高限額抵押權準用之，民法第873條、第881條之17分別定有
    明文。又最高限額抵押權，於抵押權成立時，未必先有債權
    存在，固不得僅因有抵押權之登記，即逕行准許拍賣抵押物
    ，惟聲請拍賣抵押物，屬非訟事件，法院所為准駁之裁定，
    無確定實體法上法律關係存否之效力，倘法院就抵押權人提
    出之文件，為形式上之審查，祇須其抵押權已經依法登記，
    該抵押權所擔保之債權存在，且債權已屆清償期而未受清償
    ，即應為許可拍賣抵押物之裁定；如對於此項法律關係有爭
    執時，亦應由有爭執之人，提起訴訟，以求解決，不得僅依
    抗告程序聲明不服，並據為廢棄准許拍賣抵押物裁定之理由
    （最高法院93年度台抗字第853號、94年度台抗字第270號裁
    定意旨參照）。
三、查相對人聲請拍賣抵押物，業據其提出系爭抵押權設定契約
    書、他項權利證明書、系爭不動產土地及建物登記第一類謄
    本、系爭支票及退票理由單正本（見原審司拍字卷第7至19
    頁、限閱卷）為證。系爭抵押權已經地政機關依法登記，登
    記之權利種類為「最高限額抵押權」、擔保債權總金額為「
    新臺幣20,000,000元正」、擔保債權種類及範圍為「本筆抵
    押物擔保範圍包括債務人對抵押權人現在（包括過去所負現
    在尚未清償）及將來在本抵押權設定契約書所定最高限額內
    所負之債務包括借款、票據、本票、違約金保證債務」、債
    務人為「杜潔儀」。且因相對人已提出杜潔儀簽立、未載受
    款人之系爭支票及退票理由單正本（見原審司拍字卷第9至1
    9頁），原裁定認相對人已釋明為系爭支票之執票人，對杜
    潔儀存有票據債權，依形式審查，認相對人有系爭抵押權登
    記擔保範圍之票據債權存在，且已屆清償期而未受清償，相
    對人聲請拍賣抵押物之法定要件已完備，抵押債權債務存否
    及系爭不動產是否為借名登記，屬實體法律關係爭執，應另
    循訴訟途徑以謀解決，非本件非訟程序所能審認為由，維持
    系爭拍賣抵押物裁定准予拍賣系爭不動產，駁回再抗告人之
    抗告，經核並無適用法規顯有錯誤之情。再抗告意旨稱原裁
    定未斟酌杜潔儀已陳明系爭支票與相對人無關，系爭不動產
    乃借名登記於其名下，未釐清系爭抵押權擔保債權存否云云
    ，核係對原裁定取捨證據、認定事實當否所為之指摘，要與
    適用法規顯有錯誤無涉，且系爭抵押債權存否之實體爭執，
    非本件再抗告程序所得審查，應另循訴訟途徑解決。再抗告
    意旨仍執前詞指摘原裁定不當，聲明廢棄，為無理由，應駁
    回其再抗告。
四、據上論結，本件再抗告為無理由，爰裁定如主文。
中　　華　　民　　國　　111 　年　　3 　　月　　23　　日
                  民事第十五庭  
                      審判長法  官  陳慧萍
                            法  官  陳杰正
                            法  官  沈佳宜
正本係照原本作成。
不得抗告。
中　　華　　民　　國　　111 　年　　3 　　月　　23　　日

                            書記官  陳禹任